臺灣臺中地方法院交通事件裁定　　　 100年度交聲字第1430號
原處分機關　交通部公路總局臺中區監理所
異　議　人
即受處分人　車正道
上列異議人即受處分人因違反道路交通管理處罰條例案件，對於
交通部公路總局臺中區監理所於民國100 年4 月12日所為之處分
（原處分案號：中監違字第裁60-GF0000000-0號裁決書）聲明異
議，本院裁定如下：
    主    文
異議駁回。
    理    由
一、原處分意旨略以：異議人即受處分人車正道（下稱異議人）
    駕駛車牌號碼7Q-9382 號（舉發通知單原誤載為7Q-9383 號
    ）自小客車，於民國100 年3 月18日3 時49分許，在臺中市
    ○○○路與向上路口處，因「酒後駕車，經測定呼氣酒精濃
    度值為0. 34MG/L 」之違規，為臺中市警察局（現改制為臺
    中市政府警察局）保安警察大隊員警以中市警交字第GF0000
    000 號舉發違反道路交通管理事件通知單舉發。交通部公路
    總局臺中區監理所於100 年3 月18日掣開中監違字第裁60-G
    F0000000號裁決書，因原載車牌號碼錯誤應有瑕疵，遂依權
    責於100 年4 月12日撤銷原處分，另以中監違字第裁60-GF0
    000000-0號裁決書，依違反道路交通管理處罰條例第35條第
    1 項第1 款裁處罰鍰新臺幣（下同）19,500元，吊扣駕駛執
    照12個月，並參加道安講習（本案已辦理結案）等語。
二、異議人聲明異議意旨略以：(一)伊當時駕駛自小客車並無外顯
    之違規行為，而依大法官解釋第535 號，對人實施臨檢之法
    定要件，須以有相當理由足認其行為已構成或即將發生危害
    為限，且應遵守比例原則。然伊於上開違規地點外觀上客觀
    、合理判斷伊並無駕車蛇行、超速飆行等之違規行為，故員
    警違反上開大法官解釋文意旨，違憲攔查伊。(二)伊雖主動表
    示方飲酒結束，恐口腔殘餘酒精，認應依規定給予飲酒結束
    後15分鐘以上之時間，並要求漱口飲水，以免影響正確客觀
    檢測值。詎料，員警不但未給予上揭適當時間，且不斷喝令
    馬上實施檢測否則將以拒絕酒測告發。(三)員警於告發單登載
    不實之車牌號碼，以致伊依法繳納罰鍰並欲領回扣留之車輛
    時遭保管單位拒絕，雖原舉發單位業已就該員警予行政懲處
    ，然告發程序顯已違法在先，爰聲明異議云云。
三、按汽車駕駛人，駕駛汽車經測試檢定酒精濃度超過規定標準
    者，處15,000元以上60,000元以下罰鍰，並當場移置保管其
    車輛及吊扣其駕駛執照1 年；因而肇事致人受傷者，並吊扣
    其駕駛執照2 年；致人重傷或死亡者，吊銷其駕駛執照，並
    不得再考領；道路交通管理處罰條例第35條第1 項第1 款定
    有明文。又汽車駕駛人飲用酒類或其他類似物後其吐氣所含
    酒精濃度超過每公升0.25毫克或血液中酒精濃度超過百分之
    0.05以上者，不得駕車，道路交通安全規則第114 條第2 款
    亦有明文。
四、經查：
  (一)本件異議人駕駛車牌號碼7Q-9382 號自小客車，於100 年3
    月18日3 時49分許，在臺中市○○○路與向上路口處，因「
    酒後駕車，經測定呼氣酒精濃度值為0.34MG/L」之違規，為
    臺中市政府警察局保安警察大隊員警以中市警交字第GF0000
    000 號舉發違反道路交通管理事件通知單，依違反道路交通
    管理處罰條例第35條第1 項第1 款之規定掣單舉發，業經異
    議人於異議狀中自承，並有上開臺中市政府警察局舉發通知
    單影本在卷可稽，是異議人酒後駕車之事實，應堪認定。
  (二)異議人雖陳稱本件員警執法過程違反大法官釋字第535 號解
    釋。惟按道路交通管理之稽查、違規紀錄，由交通勤務警察
    或依法令執行交通稽查任務人員執行之；而警察應依法行使
    職權，以保障人民權益，維持公共秩序，保護社會安全，對
    於已發生危害或依客觀合理判斷易生危害之交通工具，得予
    以攔停並要求駕駛人或乘客出示相關證件或查證其身分，道
    路交通管理處罰條例第7 條第1 項、警察職權行使法第1 條
    、第8 條第1 項第1 款分別定有明文。而警察勤務方式中之
    「巡邏」係劃分巡邏區（線），由服勤人員循指定區（線）
    巡視，以查察奸宄，防止危害為主；並執行檢查、取締、盤
    詰及其他一般警察勤務；「臨檢」係於公共場所或指定處所
    、路段，由服勤人員擔任臨場檢查或路檢，執行取締、盤查
    及有關法令賦予之勤務，警察勤務條例第11條第2 款、第3
    款規定甚明。參酌司法院大法官釋字第535 號解釋意旨，係
    指有關「臨檢」之規定，並無授權警察人員得不顧時間、地
    點及對象任意臨檢、取締或隨機檢查、盤查之立法本意。除
    法律另有規定外，警察人員執行場所之臨檢勤務，應限於已
    發生危害或依客觀、合理判斷易生危害之處所、交通工具或
    公共場所為之，對人實施之臨檢則須以有相當理由足認其行
    為已構成或即將發生危害者為限，且均應遵守比例原則，不
    得逾越必要程度，臨檢進行前，應對在場者告以實施之事由
    ，及出示證件表明其為執行人員之身分，於符合上開解釋意
    旨範圍內予以適用，始無悖於維護人權之憲法意旨。經查：
    證人即告發員警陳信成於本院訊問時具結證稱：伊當天係執
    行巡邏勤務，行駛至五權西路要到魚市場簽巡邏箱，就看到
    異議人駕駛之車輛有左右搖擺的狀況，即攔停異議人，請異
    議人將車子停到五權西路與向上路轉角，伊與另一名員警請
    異議人下車後，有聞到異議人全身有酒味，伊即提供1 杯礦
    泉水給異議人漱口，待異議人漱口完才對其進行酒測，因異
    議人當時表示其係前一天晚上喝酒，酒測時距離喝酒時間已
    超過15分鐘，依內政部警政署執行取締酒後駕車標準作業程
    序，在受測人飲用最後1 杯酒後15分鐘以上，或讓受測人漱
    口後即可進行酒測；伊本案係因於舉發違反道路交通管理事
    件通知單上誤植車牌號碼，才被行政懲處，並非處理程序而
    被懲處等語。故依證人陳信成警員之證述，陳信成警員係因
    發現異議人駕駛之自小客車行駛中左右搖擺，有駕車不穩之
    狀態，始示意異議人停車受檢，於稽查過程復發現異議人身
    上帶有酒味，故請異議人下車接受酒精濃度測試，是客觀上
    員警對於依客觀合理判斷易生危害之交通工具，予以攔停並
    要求駕駛人接受酒精濃度測試之檢定，自屬合理有據，其對
    異議人實施酒精濃度測試之發動門檻亦已足備，殊無疑義。
    而執勤員警所為與前開大法官釋字第535 號解釋所揭意旨並
    無相違，且其行使職權攔停稽查方式，亦無逾越所欲達成執
    行目的之必要限度。
  (三)再異議人雖陳稱伊方飲酒結束，員警卻欲馬上實施酒測。惟
    警察取締酒後駕車，於發現酒精濃度前，為避免受測者口腔
    中殘存酒精而影響施測試之正確性，是警察於測量前應先告
    知並確認受測者已飲警保束15分鐘以上「或」酌情提供礦泉
    水給受測者漱口，避免口腔殘留酒精，此為「專業警察勤、
    業務執行程序彙編」中所明訂之內政部警政署執行取締酒後
    駕車標準作業程序，有臺中市政府警察局保安警察大隊100
    年4 月26日中市警保大字第1000002623號書函1 紙附卷可參
    ，其目的在避免爭議，惟此並非具體之法律規範。且依證人
    陳信成警員之證述，其已提供飲水供異議人漱口，異議人就
    此亦不爭執，依上開作業程序之規定，並無再等待15分鐘之
    必要，故舉發員警之執法與上開行政規則並無違悖之處。
  (四)末以當場舉發者，應填記駕駛人或行為人姓名、性別、出生
    年月日、地址、身分證統一號碼及車主姓名、地址、車牌號
    碼、車輛種類。被查獲之駕駛人或行為人為受處分人時，應
    將該通知單填記後交付該駕駛人或行為人簽名或蓋章收受之
    ，違反道路交通管理事件統一裁罰基準及處理細則第11條第
    1 項第1 款前段定有明文。次按行政處分有其他具有重大明
    顯之瑕疵者，無效，行政程序法第111 條第7款 定有明文。
    而行政處分是否具有重大明顯之瑕疵罹於無效，並非依當事
    人之主觀見解，亦非依受法律專業訓練者之認識能力判斷，
    而係依一般具有合理判斷能力者之認識能力決定之，其簡易
    之標準即係普通社會一般人一望即知其瑕疵為判斷標準。惟
    行政處分如因書寫錯誤、計算錯誤、疏略及自動化作業之錯
    誤等，致其所表現之內容與行政機關之意思不一致，不僅其
    錯誤在客觀上一望可知，即應如何始為正確，亦十分明白，
    從而存在所謂之「顯然錯誤」時，行政機關予以改正，並無
    損於相對人之信賴及法律安定，故不論其結果有利或不利於
    相對人，對此種行政處分之瑕疵，應皆容許行政機關隨時更
    正，不同於一般之違法。查本件之舉發員警陳信成製發之上
    開舉發通知單其車牌號碼欄雖將「7Q-9382 」誤載為「7Q-9
    383 」，然該通知單上其餘有關駕駛人姓名、地址、出生年
    月日、身分證統一編號、車輛種類、違規時間、違規地點、
    違規事實等欄項記載均屬正確，足認上開舉發通知單上之車
    牌號碼欄之誤載，係書寫上之顯然錯誤，屬原舉發機關得隨
    時依職權更正事項，難謂有何明顯重大之瑕疵可言，自不影
    響本件異議人違規舉發事實之認定，況就此項車牌號碼之填
    寫錯誤，亦經臺中市政府警察局保安警察大隊於100 年3 月
    22日中市警保大督字第1000001809號函予以更正並核予舉發
    員警行政懲處在案，自應認上開舉發通知單之行政處分具正
    確性。是異議人前揭所辯，均不足採。
五、綜上所述，異議人於前揭時間、地點，駕駛上開車輛，因有
    「酒後駕車，經測定呼氣酒精濃度值為0.34MG/L」之違規行
    為，原處分機關依道路交通管理處罰條例第35條第1 項第1
    款之規定，裁處罰鍰19,500元，並吊銷駕駛執照12個月並應
    參加道安講習等處分，核無違誤。是本件異議為無理由，應
    予駁回。
據上論斷，應依道路交通管理處罰條例第87條第2 項、道路交通
事件處理辦法第18條，裁定如主文。
中    華    民    國   100    年    6     月    15    日
                    交通法庭  法  官  楊欣怡
以上正本證明與原本無異。
如不服本裁定，應於裁定送達後五日內，向本院提出抗告狀（須
附繕本），並敘明抗告之理由。
                              書記官  黃泰能
中    華    民    國   100    年    6     月    15    日